【裁判字號】    92,上易,808
【裁判日期】    920521
【裁判案由】    詐欺
【裁判全文】
臺灣高等法院刑事判決                            九十二年度上易字第八０八號
    上  訴  人
    即  被  告  甲○
右上訴人，因詐欺案件，不服臺灣臺北地方法院，九十一年度易字第一二０五號，中
華民國九十二年三月三日第一審判決（聲請簡易處刑案號：臺灣臺北地方法院檢察署
九十一年度偵字第七六五二號）提起上訴，本院判決如左：
    主  文
原判決撤銷。
甲○無罪。
    理  由
一、聲請簡易判決處刑意旨略謂：被告甲○前於民國八十九年十一月間告訴人向金特
    麗股份有限公司（下稱金特麗公司）訂購價值新臺幣（下同）二十萬零七千六百
    三十六元之貨品後，以有瑕疵為由，要求告訴人予以折扣，最後以五折達成協議
    ，告訴人遂不願繼續交易。詎料被告先於九十年一月五日訂購一萬二千零九十六
    元之貨品，旋即付清，以取得告訴人信賴，明知其本身已無支付之能力，竟意圖
    為自己不法之所有，於九十年五月二十八日至告訴人處佯稱有客戶訂購大批貨品
    ，而訂購價值五十八萬九千六百九十八元之貨品，致告訴人不疑有他，於九十年
    七月二十日悉數交貨，被告則簽發以美商花旗銀行臺中分行為付款人，票號ＣＨ
    一五八六八四號，發票日九十年八月十日，面額五十八萬九千元之支票一紙交付
    告訴人。嗣經屆期提示，因存款不足而退票，告訴人始知受騙。因認被告涉犯刑
    法第三百三十九條第一項之詐欺罪嫌云云。
二、檢察官認被告涉犯詐欺罪嫌，無非以告訴人之指訴及發票與被告簽發之支票暨其
    付款銀行函送有關開戶、往來明細資料作為論據。
三、訊據上訴人即被告堅決否認有詐欺之不法存心，辯稱伊與告訴人交易已經多年，
    先前協議折價，確因告訴人之貨有瑕疵，非伊找藉口耍賴，而本次交易，則因伊
    將貨寄銷大陸地區人士，受其倒債，索債無，週轉不靈，連鎖反應，伊在支票
    屆前已先主動與告訴人方面連繫，為示誠意，尚將告訴人簽發退款之支票退還告
    訴人，且陸續十六次以現金或款方式清償，迄今僅差不到三十萬元，因伊目前
    生意清淡，暫時無法還清，實已勉力為之，絕非詐欺可比等語。
四、經查：
  (一)對於被告所辯右開客觀事實，告訴人代理人劉承斌律師均坦認不虛（本院卷九十
    二年四月十一日、五月七日筆錄），故本案之癥結要在於被告是否存有詐欺之不
    法主觀意圖？自應以該客觀顯現之事實，研求其是否具有主觀之不法犯意。
  (二)被告已與告訴人交易多年，迄今只有本次交易金額未清，先前於八十九年十一月
    之交易，係因貨物品質問題，雙方原有爭議，嗣達成協議以五成計價，為該買賣
    雙方所不否認，衡以該次交易之飾物確有褪色之情，業經被告當庭提出，由本院
    勘明（本院卷九十二年五月七日筆錄），可見該折價成交之事，並非全然無因，
    不能因此即謂被告債信不良，更不能因前無積欠貨款，即謂係預為行詐而為培養
    債信，致告訴人陷於錯誤。
  (三)事實上，此次交易之初，被告曾主動將告訴人誤送價值達四萬七千六百四十元之
    貨品退還告訴人，告訴人因此簽發一紙同面額之支票交予被告作為退款之用，嗣
    被告所簽發之本件貨款支票屆期無法兌現，被告除於該票載發票日（九十年八月
    十日）後之同月十三日自大陸返台，當晚直奔告訴人之處，將告訴人上開四萬七
    千六百四十元之支票退還告訴人外，並嘗試與告訴人協商解決其餘貨款償還方式
    ，已經被告供述綦詳，並有該退回之告訴人支票暨告訴人所書雙方會算單，致被
    告之信函等各影本在案（原審簡字卷一五、一六、三八、四一、四二頁）可資佐
    證，足見被告辯稱其對於償還貨款之事頗具誠意，尚屬可信。尤其，被告既在收
    得貨品之初，貨款支票尚未屆期之際，即主動將非屬其訂購而為告訴人所誤送之
    部分貨品退還告訴人，在貸款支票無法兌現之後，旋將告訴人因退貸而對開交付
    被告之退款支票退還告訴人，就此以觀，如謂被告有詐欺本件貨品之不法存心，
    當不致如此作為。
  (四)再就被告在退票之後作為以言，除多次與告訴人洽商分期攤還，有雙方簽立之協
    議書及告訴人所寫之信函影本可憑（見同上卷二一、四一頁）外，尚已以現金給
    付或款及退還部分貨品之方式清償告訴人，有告訴人書立之退貨明細單、被告
    之款單、每月還款紀錄等在本院卷可證，衡以被告自九十年八月迄至九十二年
    三月計有多達十八次之清償紀錄，金額累積至二十八萬七千五百九十元，為告訴
    人所直認不虛，可見被告所辯其根本無行詐之不法意圖，否則不會長期勉力攤還
    ，金額亦已不少之情等語，應屬可採。
  (五)另參以被告之支票存款帳戶，迄今只有本件退票一張，未被列為拒絕往來戶，有
    美商花旗銀行股份有限公司台中分行九十二年四月七日（九十二）消管字第０九
    四八號函一件在本院卷可徵，足見被告信用尚未至破產程度，亦可見其辯稱無行
    詐之不法存心，係單純受在大陸地區之下游業者倒債而拖累等語，尚堪信實。
  (六)此外，別查無其他積極事證可證被告有犯詐欺罪之不法情事，至於檢察官所提各
    項證據，僅足證明有本件交易及退票之情，尚不能遽認詐欺，本件核屬不能證明
    被告犯罪。
五、原審未予細察，在改行通常審判程序後遽為被告罪刑之諭知，要非允洽。被告上
    訴指摘原判決不當，核有理由，應由本院予以撤銷改判，諭知無罪之判決。
據上論斷，應依刑事訴訟法第三百六十九條第一項前段、第三百六十四條、第三百零
一條第一項，判決如主文。
本案經檢察官沈明彥到庭執行職務。
中    華    民    國    九十二    年       五       月      二十一      日
                          臺灣高等法院刑事第十四庭
                              審判長法  官  陳  祐  輔
                                    法  官  陳  國  文
                                    法  官  洪  昌  宏
右正本證明與原本無異。
不得上訴。
                                    書記官  廖  月  女
中    華    民    國    九十二    年       五       月       二十二     日


司法院資訊處製作；財團法人民間司法改革基金會備份。
